臺灣高雄地方法院刑事判決　　　　　　　96年度易字第2908號
公　訴　人　臺灣高雄地方法院檢察署檢察官
被　　　告　甲○○
　　　　　　丙○○
上　一　人
選任辯護人　楊譜諺律師
上列被告因竊盜案件，經檢察官聲請簡易判決處刑（96年度偵字
第13360 號），本院認不應依簡易程序處理，改適用通常程序審
理，判決如下：
    主  文
甲○○、丙○○均無罪。
    理  由
一、公訴意旨略以：被告甲○○與丙○○於民國96年5 月2 日晚
    間11時20分許，與萬忠權（另為不起訴處分）共乘車牌號碼
    CLQ –175 、NZW –362 號機車，前往高雄市○○區○○路
    與旗楠路口時，見有未懸掛車牌之機車乙輛停放該處（為戊○○所持有，原車號為G3R –522 號，已於同年4 月24日報
    廢），甲○○與丙○○2 人竟基於共同意圖為自己不法所有
    之犯意聯絡，推由丙○○在旁把風，甲○○則持其所有、客
    觀上足充兇器使用之T 型扳手2 支為工具，竊取該報廢機車
    上之整流器1 組，得手後放置於渠等所騎乘之車號為CLQ –
    175 號機車置物箱內；嗣於同日晚間11時30分許，為巡邏員
    警於上開路口當場查獲，並扣得前開整流器1 組及T 型扳手
    2 支，因認被告2 人共同涉犯刑法第321 條第1 項第3 款之
    加重竊盜罪嫌等語。
二、按犯罪事實，應依證據認定之，無證據不得認定犯罪事實；
    又不能證明被告犯罪者，應諭知無罪之判決，刑事訴訟法第
    154 條第2 項、第301 條第1 項分別定有明文。次按認定不
    利於被告之證據須依積極證據，苟積極證據不足為不利於被
    告事實之認定，即應為有利被告之認定，更不必有何有利之
    證據；又犯罪事實之認定，應憑證據，如無相當之證據，或
    證據不足以證明，自不得以推測或擬制之方法，以為裁判之
    基礎（最高法院30年上字第816 號判例、40年臺上字第86號
    判例可資參照）。復按刑法上竊盜罪須意圖為自己或第三人
    不法之所有，而取他人所有物，為其成立要件（最高法院23
    字第1892號判例足資參照）。
三、公訴人認被告甲○○、丙○○共同涉有上開加重竊盜犯行，
    無非以被告2 人對於上揭時、地持T 型扳手2 支，拆取上開
    機車上之整流器1 組，供己使用等語，及被害人戊○○之指
    述、暨卷附之贓物認領保管單、機車異動登記書各1 份、採
    證照片9張等為據。
四、訊據被告甲○○、丙○○對於96年5 月2 日晚間11時20分許
    ，由被告甲○○持T 型扳2 支拆取系爭機車整流器1 組之事
    實固供認無訛，惟堅詞否認有何加重竊盜犯行。被告甲○○
    辯稱：伊當初係在十字路口見系爭機車沒有車牌，倒在路邊
    ，車頭全撞毀，零件散落一地，以為係他人廢棄不要之機車
    ，才會拆該機車之整流器，想說可以再利用，沒有竊盜之意
    思等語；被告丙○○則辯以：伊沒有竊盜之意思，也沒有幫
    甲○○把風，當初係甲○○找伊一起去看系爭機車撞毀程度
    等語。
五、經查：
(一)、按被告以外之人於審判外之陳述，雖不符刑事訴訟法第159
    條之1 至第159 條之4 之規定，而經當事人於審判程序同意
    作為證據，法院審酌該言詞陳述或書面陳述作成時之情況，
    認為適當者，亦得為證據，刑事訴訟法第159 條之5 第1 項
    定有明文。本件檢察官、被告及辯護人於本院審判程序時，
    除就卷附96年6 月22日丁○○出具之聲明書、96年7 月11日
    戊○○出具之聲明書、及96年6 月22日丁○○簽立之和解書
    ，檢察官爭執該等證據之證據能力外，本判決所引用其他審
    判外之言詞或書面陳述，均明示同意有證據能力，本院認該
    具有傳聞證據性質之證據，並非違法取得，以之作為證據係
    屬適當，認俱得為證據，合先敘明。
(二)、上開引擎號碼KN261388號（原車牌號碼G3R –522 號）之重
    機車，原係屬龔俊榮所有，龔俊榮於96年4 月20日騎乘該機
    車在高雄市○○區○○路與旗楠路口附近發生車禍身亡，該
    機車車體毀損嚴重，龍頭撞壞無法騎乘，只能用牽的移動方
    式，因而置放該處，並於同年4 月24日向監理機關辦理報廢
    程序等情，業據證人丁○○於本院審理時證述明確，核與證
    人戊○○於警詢時所述：該車因車禍損壞而放置於該處，因
    車牌繳回監理站報廢，所有沒有車牌等語大致相符，並有機
    車車籍異動登記書在卷可佐（見警卷第29頁）。足認系爭重
    機車確於原車車主龔俊榮車禍身亡後之96年4 月24日向監理
    機關繳回行照、車牌後辦理報廢程序甚明。
(三)、再查，系爭重機車於撞毀即放置於上開楠梓區○○路與旗楠
    路口多日，亦據證人戊○○、丁○○證述明確。且本件案發
    當時，系爭重機車到在路邊，車前頭撞毀、車殼散落於地，
    未懸掛車牌，車體左側後車身並貼有環保署廢棄物待處理之
    黃色標籤等情，復據被告甲○○、丙○○供述綦詳，並有警
    方拍攝之現場照片3 張在卷為佐（見警卷第24、25頁），客
    觀上確實易被認為係他人棄置之物，則被告辯稱：以為是無
    主物，無竊盜故意一節，並非全然不足採信。
(四)、又被告2 人經警查獲時固已將系爭機車之整流器拆取置於被
    告甲○○所騎乘之CLQ –175 號重機車前置物箱內，業據被
    告所自承，並有現場照片足稽。然此僅能認定被告有於上開
    時、地以工具拆取系爭機車零件之事實，尚不足遽以認定其
    等有竊盜之犯行。況查，被告2 人於拆取系爭重機車之整流
    器後，並未立即離開現場，反而於現場停留，亦據被告2 人
    於本院隔離訊問時供述在卷。衡諸常情，行竊之人於竊盜得
    手後，為免遭人發現其不法行徑，莫不迅速離開現場，何以
    被告2 人竟仍滯留現場而未迅速離去？參以，被告2 人亦均
    自承：警方巡邏車經過該路段時，伊等並未倉促逃離現場等
    語，益徵被告2 人主觀上並無竊盜之犯意。是被告以系爭重
    機車車殼散落於地，車體未懸掛車牌、並貼有環保署標籤，
    棄置於路邊，以為他人丟棄而予以拆取零件占有之事實，應
    堪信為真實。
(五)、公訴人雖以被告於偵查中業經自白竊取系爭爭機車之整流器
    ，而認其等涉犯本件竊盜犯行等語。然查，被告之陳述是否
    自白犯罪，不能僅就單一文句之記載而認定，必須綜觀其前
    、後陳述之意旨判斷之，被告甲○○於96年5 月3 日偵查中
    ，檢察官告以移送要旨後，詢以：「有無意見？」時，固陳
    稱：「我承認有去偷」等語，惟自其後所陳：「在偷竊的前
    1 、20分鐘我經過該處，發現該車似乎已經報廢了，我想車
    子是否有（誤繕「已」）東西可利用，我回住處，另2 名被
    告（指被告丙○○、另案被告萬忠權）同住在一起，我找他
    們一起去現場看…，到現場後我下車拆該整流器」等語觀之
    ，可知被告僅係坦承對於拆取系爭重機車上之整流器之事實
    坦承，而非對於竊盜犯行所為之自白。從而，尚難僅據被告
    甲○○自承確有拆取系爭重機車上整流器之行為，即逕認被
    告觸犯竊盜罪。
(六)、公訴人復以戊○○曾表示要給中古商估價，而被告2 人與證
    人丁○○達成和解亦支付500 元之和解金，及廢機車交由回
    收業者處理，而認系爭重機車尚有價值等語。
    惟被告係以系爭重機車車殼散落於地，車體未懸掛車牌、並
    貼有環保署標籤，棄置於路邊，以為他人丟棄而予以拆取零
    件占有，其主觀上尚乏竊盜之犯意，業如前述。其所為即與
    竊盜罪之構成要件有間，則該整流器是否仍具有經濟上之價
    值，即所非問。再者，被告2 人固曾於本案發生後，與丁○○達成和解，並支付500 元之和解金等情，業據被告2 人供
    陳明確，核與證人丁○○證述情節相符。然民事和解與否與
    被告是否成立犯罪無涉，尚難僅因被告與證人達成上開和解
    ，即遽為被告不利之認定。
(七)、綜上所述，被告甲○○主觀上認係他人不要之機車，因而拆
    取機車上之整流器，已不符合竊盜之構成要件，已如前述，
    則亦不成立加重竊盜罪。被告甲○○所為，既與竊盜罪之構
    成要件有間，則亦無從認定被告丙○○在旁觀看之行為，係
    與被告甲○○共同基於意圖為自己不法所有之犯意聯絡，所
    為之行為分擔甚明。此外，復查無其他積極證據，足資認定
    被告2 人有公訴人所指之加重竊盜犯行，揆諸前開說明，本
    件被告被訴之犯罪事實，要屬不能證明，自應為被告2 人無
    罪之諭知。
據上論斷，應依刑事訴訟法第452 條、第301 條第1 項，判決如
主文。
本案經檢察官乙○○到庭執行職務。
中　　華　　民　　國　　96　　年　　12　　月　　25　　日
                  刑事第五庭  審判長法　官  黃建榮
                                    法  官  李嘉益
                                    法  官  李殷君
以上正本證明與原本無異。
如不服本判決應於收受本判決後10日內向本院提出上訴書狀，並
應敘述具體理由，如未敘述上訴理由者，應於上訴期間屆滿後20
日內補提理由書狀於本院（均須按他造當事人之人數附繕本）「
切勿逕送上級法院」。
中　　華　　民　　國　　96　　年　　12　　月　　27　　日
                                    書記官  陳昱良
